【裁判字號】    95,簡,135
【裁判日期】    951229
【裁判案由】    房屋稅
【裁判全文】
臺中高等行政法院判決
                                     95年度簡字第00135號
原      告  甲○○
被      告  臺中縣稅捐稽徵處
代  表  人  乙○○
訴訟代理人  丙○○
            丁○○
上列當事人間因房屋稅事件，原告不服臺中縣政府中華民國95年
6月28日府訴委字第0950175834號訴願決定，提起行政訴訟。本
院判決如下︰
    主  文
復查決定所附原告94年房屋稅繳款書上所定繳納期限及該部分之
訴願決定均撤銷。
原告其餘之訴駁回。
訴訟費用由兩造平均負擔。
    事實及理由
一、緣原告所有坐落台中縣霧峰鄉○○村○○路31號3樓之6房屋
    （稅籍編號：00000000000，以下稱系爭建物），依台中縣
    政府71建營使字第2280號房屋使用執照所載，主要用途為電
    影院及售票處，經被告所屬大屯分處派員實地勘查結果系爭
    建物使用情形為「空置」，原處分乃按非住家非營業用稅率
    課徵94年房屋稅計新臺幣（以下同）43,449元，原告不服，
    申請復查，未獲變更，原告仍不服，向台中縣政府提起訴願
    ，遭駁回，遂提起本件行政訴訟。
二、原告起訴意旨略謂：(一)訴願機關未予糾正復查單位復查決定
    書，復查金額與房屋稅繳款書不符重大瑕疵錯誤，應重更正
    復查決定書及另行填發新的繳納日期之房屋稅繳款，決不可
    草率據已有更正文說明係復查時金額誤植逕予更正金額不再
    另行重定繳款日期，違法便宜行事。(二)房屋稅課徵使用別不
    同，分別以不同稅率乃是稅法所定並無爭議，然就使用情形
    認定部分係採人為認定，因人而異事即有偏頗難有一致標準
    ，況且又參有自由裁量之疑慮，故本案見解各有爭議礙難共
    識。就系爭房屋（空置）之定義解釋為何？應有明確之厘清
    ，新購房屋戶籍業已遷入居住惟尚有部分房屋仍在整備整修
    中，屋主已明確主張係供住家使用決無營業行為，而被告逕
    以「空置」非住非營稅率課徵，枉顧屋主之申復，實難服眾
    ，為伸張租稅正義與維護納稅人權益，請明確判決系爭房屋
    方為住家用稅率課徵並另開稅單以便繳稅云云。
三、被告答辯意旨略謂：(一)按「房屋空置不為使用者，應按現值
    依據使用執照所載用途課稅。」為台中縣房屋稅徵收細則第
    4條所明定。又「空置房屋，其使用執照所載用途為非住家
    用（包括營業用與非營業用）者，自75年7月1日起一律按非
    住家非營業用稅率課徵房屋稅。」為財政部75年11月26日台
    財稅第7575088號函釋在案，次按「行政處分如有誤寫、誤
    算或其他類此之顯然錯誤者，處分機關得隨時或依申請更正
    之」為行政程序法第101條第1項所明定。(二)經查原告所有系
    爭建物，依台中縣政府71建營使字第2280號房屋使用執照所
    載，系爭建物主要用途為電影院及售票處，復經被告所屬大
    屯分處派員實地勘查結果系爭建物使用情形為「空置」，乃
    按非住家非營業用稅率課徵94年房屋稅計43,449元，原告不
    服，申請復查，經被告94年11月23日中縣稅法字第09400362
    262號復查決定維持原處分，並於94年12月2日連同房屋稅稅
    額繳款書一併送達原告，惟嗣後發現復查決定書部分內容誤
    植（繳款書管理代號誤植為Ｚ00000000000000000000184、房
    屋稅稅額誤植為14,306元），被告隨即依行政程序法第101
    條第1項規定，以95年2月8日中縣稅法第0953677136號函更
    正上開復查決定書之事實及理由部分內容（繳款書管理代號
    更正為Ｚ00000000000000000000582、房屋稅稅額更正為4萬
    3,449元），程序並無違誤，又因併同復查決定書寄發之房
    屋稅繳款書管理代號及稅額等內容均為正確，故更正復查決
    定書時，無須重新訂定繳納日期，再予補發系爭房屋稅繳款
    書，合先敘明。次查系爭建物原設有新世紀歌劇院，惟於84
    年12月已擅自歇業，原告於93年6月拍賣取得該建物，復查
    時，經被告派員會同所屬大屯分處人員於94年11月2日由原
    告配偶現場引導勘查結果，系爭建物仍放置原歌劇院設施，
    包括舞台、座椅、布幔；該址停水電，原告主張係供住家使
    用，顯有違常理。另房屋空置不為使用適用之房屋稅率，係
    依首揭台中縣房屋稅徵收細則第4條及財政部75年11月26日
    台財稅第7575088號函釋規定核認，原告主張使用情形認定
    部分係採人為認定乙節，顯係誤解法令。本案系爭建物既為
    空置之房屋，其使用執照所載用途為電影院、售票處非住家
    用，依首揭法條及函釋規定，自應按非住家非營業用稅率課
    徵房屋稅，請判決駁回原告之訴等語。
四、按「房屋稅，以附著於土地之各種房屋，及有關增加該房屋
    使用價值之建築物，為課徵對象。」「房屋稅依房屋現值，
    按左列稅率課徵之：一、住家用房屋最低不得少於其房屋現
    值百分之一點二，最高不得超過百分之二。但自住房屋為其
    房屋現值百分之一點二。二、非住家用房屋，其為營業用者
    ，最低不得少於其房屋現值百分之三，最高不得超過百分之
    五。其為私人醫院、診所、自由職業事務所及人民團體等非
    營業用者，最低不得少於其房屋現值百分之一點五，最高不
    得超過百分之二點五。三、房屋同時作住家及非住家用者，
    『應以實際使用面積，分別按住家用或非住家用稅率，課徵
    房屋稅。』但非住家用者，課稅面積最低不得少於全部面積
    六分之一。」房屋稅條例第3條、第5條分別定有明文。本件
    原告所有坐落台中縣霧峰鄉○○村○○路31號3樓之6房屋（
    稅籍編號：00000000000），依台中縣政府71建營使字第
    2280號房屋使用執照所載，其主要用途為電影院及售票處，
    此有系爭房屋建物所有權狀影本、建築改良物登記簿謄本及
    台中縣霧峰地政事務所建物測量成果圖影本附在原處分卷可
    稽；且被告所屬大屯分處派員實地勘查結果，系爭建物使用
    情形為「一該址原設新世紀歌劇院，已於84年12月擅自歇業
    。二申請人於93年6月拍賣取得該建物。三經實地勘查，現
    場仍放置原歌劇院設施，包括舞台、座椅、布幔，該址無水
    電，未作住家使用。」此有被告所屬法務課稅務員會同大屯
    分處書記等之會勘紀錄表附在原處分卷可按，足證原告所有
    系爭建物確屬空置並未作自用住宅使用，原處分按非住家非
    營業用稅率課徵94年房屋稅計43,449元，核與上開法律之規
    定並無不合。
五、原告起訴意旨略稱：本棟房屋共4層樓，1、2、3、4樓均為
    打通使用，購入時即按自用住宅用地稅率課徵地價稅，第1
    、2樓亦改按住家用稅率課徵，惟第3、4樓竟課以非住非營
    稅率是有違常理‧‧‧。且本件復查決定書事實欄記載：「
    ．．．經本處大屯分處派員實地勘查結果系爭建物使用情形
    為『空置』，乃按住家非用稅率課徵年房屋稅計新台幣『14
    ,306元』。」惟其隨同復查決定書寄達之繳稅單則記載應納
    稅額為43,449元，並限於94年5月1日至同年月31日，經原告
    要求更正，被告95年1月16日中縣稅法字第0953675317號函
    僅通知更正復查決定書上誤植之金額，竟未隨函重新訂定繳
    稅單上所訂繳納日期，程序顯有嚴重瑕疵云云。
六、經查土地稅法第9條規定；「本法所稱自用住宅用地，指土
    地所有權人或其配偶、直系親屬於該地辦竣戶籍登記，且無
    出租或供營業用之住宅用地。」而房屋稅條例第5條第3款前
    段則規定：「房屋同時作住家及非住家用者，應以實際使用
    面積，分別按住家用或非住家用稅率，課徵房屋稅。」足徵
    土地稅法規定之自用住宅稅率，係以所有人或其配偶、直系
    親屬有無於該地辦竣戶籍登記為準；而房屋稅條例對住家用
    稅率，則係以所有人有無實際作住家使用為準，兩者之規定
    ，並不相同。次查，台中縣房屋稅徵收細則第4條則規定：
    「房屋空置不為使用者，應按現值依據使用執照所載用途課
    稅。」財政部75年11月26日台財稅字第7575088號函釋意旨
    亦稱：「空置房屋，其使用執照所載用途為非住家用（包括
    營業用與非營業用）者，自75年7月1日起一律按非住家非營
    業用稅率課徵房屋稅。」查財政部上開解釋，本於主管機關
    之權責，就法律規定之精神，補充解釋法律意涵，經核其解
    釋並不違反房屋稅條例規定之精神，該解釋係屬行政規則，
    被告係其下級機關，予以適用，自無違法可言，至於原告主
    張伊所有坐落同址1、2樓房屋，被告係以住家用稅率課徵房
    屋稅，據以主張系爭處分於法不合1節，查該1、2樓房屋，
    是否應按非住非營稅率課徵，非本件審酌之範圍，原告不得
    以同址1、2樓房屋係以住家稅率課徵房屋稅，即主張系爭房
    屋亦應以住家用稅率課徵房屋稅。是原告上開主張，顯屬誤
    解法律，並不足採。本件原處分按非住家非營業用稅率課徵
    94年房屋稅計43,449元，復查及訴願決定遞予維持，並無不
    合，原告就此部分訴請撤銷，為無理由，應予駁回。
七、惟本件被告復查決定書事實欄記載：「．．．經本處大屯分
    處派員實地勘查結果系爭建物使用情形為『空置』，乃按非
    住家非營業用稅率課徵年房屋稅計新台幣『1萬4,306元』。
    」而其隨同復查決定書寄達之繳稅單則記載應納稅額為4萬
    3,449元，並限於94年12月10日至95年1月10日，嗣被告發現
    復查決定事實欄所載原處分核定94年房屋稅額錯誤，先於95
    年1月16日以中縣稅法字第0953675317號函更正錯誤，嗣又
    另於95年2月8日以中縣稅法字第0953677136號函更正錯誤，
    並將上開95年1月16日中縣稅法字第0953675317號函作廢，
    上開第2次之更正函，係於95年2月13日始送達原告，有上開
    2更正函及送達證書附在原處分卷可證，而被告復查決定書
    同時寄送之94年房屋稅繳款書繳納期限係至95年1月10日為
    止，此亦有該繳款書影本附在原處分卷可按，足證被告送達
    第2次更正函時，其原定之繳款期限業已逾期，被告並未給
    予延長繳納期限，致原告收受更正函後已無法於法定期限繳
    納系爭稅款，被告核定之繳納期限顯有不合；訴願決定謂原
    處分機關併同復查決定書寄發之房屋稅繳款書管理代號及稅
    額等內容均為正確，被告於更正復查決定書時，即無須重新
    訂定繳納期限云云。惟查被告95年2月8日中縣稅法字第0953
    677136號更正函同時作廢95年1月16日中縣稅法字第0953675
    317號更正函，係於95年2月13日始送達原告，原告收受更正
    函後已無法於法定期限繳納系爭稅款，已見前述，故被告隨
    復查決定寄送之稅款繳款書之代號及稅額雖無錯誤，惟因該
    復查決定既有錯誤，以致復查決定書上所載本件房屋稅額與
    房屋稅繳款單上所載稅額不符，一般人民未必能瞭解其不符
    之情形，究係復查決定書上所載之金額錯誤抑或房屋稅繳款
    單上所載之金額錯誤，其後被告雖2度發函更正，惟原告收
    受被告之更正函，瞭解復查決定書上所載之稅額與房屋稅繳
    款單上所載之稅額不符，係復查決定書誤載，並非房屋稅繳
    款單所載金額錯誤之後，已無從在法定期限內繳納稅款，被
    告自應另定繳款期限，俾原告能於法定期限繳納稅款，以示
    公允。
八、綜上所述，本件被告復查決定所附稅單訂定之繳款期限部分
    ，及該部分之訴願決定，均於法不合，原告就此部分訴請撤
    銷為有理由，爰將被告稅款繳納書所定期限部分撤銷，著由
    被告另定繳納稅款期限。至於原告其餘之訴為無理由，應予
    駁回。查本件係屬簡易訴訟案件，爰不經言詞辯論，逕以判
    決駁回。
據上論結，本件原告之訴為部分有理由，部分無理由，依行政訴
訟法第233條第1項、第236條、第195條第1項、第104條，民事訴
訟法第79條、第95條，判決如主文。
中    華    民    國    95    年    12    月    29    日
                第三庭      法  官  林  金  本
以上正本證明與原本無異。
如不服本判決，應於判決送達後20日內，以本訴訟事件所涉及之
法律見解具有原則性者，始得向本院提出上訴狀並表明上訴理由
，經最高行政法院許可，否則不得上訴；如於本判決宣示後送達
前提起上訴者，應於判決送達後20日內補提上訴理由書（均應依
對造人數提出繕本）。提起上訴應預繳送達用雙掛號郵票390元
（34元及5元郵票各10份)。
中    華    民    國    96    年     1    月     2    日
                            書記官  蔡  騰  德


司法院資訊處製作；財團法人民間司法改革基金會備份。
